臺灣高雄地方法院刑事判決　　　　　　100年度交易緝字第4號
公　訴　人　台灣高雄地方法院檢察署檢察官
被　　　告　黃榮國
上列被告因過失傷害案件，經檢察官聲請簡易判決處刑（96年度
偵緝字第854 號），本院認不應逕以簡易判決處刑，改依通常程
序審理，並判決如下：
    主  文
黃榮國犯過失傷害罪，處拘役伍拾日，如易科罰金，以銀元佰
元即新台幣玖佰元折算壹日；減為拘役貳拾伍日，如易科罰金，
以銀元佰元即新台幣玖佰元折算壹日。
    事  實
一、黃榮國於民國95年4 月6 日20時許，駕駛車牌號碼9032-LZ
    號自小客車，沿高雄市○○區○○路由北往南方向行駛，於
    同時45分許，行至該路與永泰路口欲進入永泰路時，適逢徐
    慧君騎乘車牌號碼XC5-900 號重型機車沿苓雅二路由東往西
    方向行駛並欲左轉永泰路，黃榮國本應注意車前狀況，隨時
    採取必要之安全措施，且若於停止線前燈光號誌轉為黃燈即
    應於停止線前停止，竟疏未注意及此，貿然前行，因而不慎
    撞及徐慧君所騎乘車牌號碼XC5-900 號重型機車車尾，致徐
    慧君人車倒地，受有背部及臉部多處挫擦傷等傷害。
二、案經徐慧君訴由高雄市政府警察局苓雅分局移送台灣高雄地
    方法院檢察署檢察官聲請簡易判決處刑。
    理  由
一、上開犯罪事實業據被告黃榮國於本院審理中坦承不諱，並有
    道路交通事故現場圖、道路交通事故調查報告表（一）（二
    ）、高雄市政府警察局交通大隊事故交通事故談話紀錄表各
    1紙及照片4張在卷可稽，又依卷附道路交通事故調查報告表
    所載，本件事故當時光線充足，路面乾燥、無缺陷及障礙物
    ，應無不能注意之情事，被告竟疏未注意車前狀況，足認被
    告之駕車行為顯有過失；又告訴人確因本件車禍受有上開之
    傷害，亦有診斷證明書1紙在卷可查，足證被告之過失行為
    與告訴人受傷之結果間，具相當因果關係。從而，罪證明確
    ，被告犯行堪以認定。
二、新舊法比較：（一）法定罰金刑部分：被告行為後，刑法第
    33條第5 款業於95年7 月1 日公佈施行規定：「罰金：新臺
    幣1 千元以上，以百元計算之。」，與修正前刑法同條款規
    定「罰金：1 元以上。」不同。比較新舊法結果，以新法並
    未較有利於行為人，依刑法第2 條第1 項前段之規定，本件
    關於刑法第284 條第1 項之法定刑罰金部分，自應適用行為
    時之法律即修正前刑法第33條第5 款規定決定其罰金部分之
    法定刑；（二）易科罰金部分：行為人於犯罪時即修正前刑
    法第41條第1 項前段規定：「犯最重本刑為5 年以下有期徒
    刑以下之刑之罪，而受6 個月以下有期徒刑或拘役之宣告，
    因身體、教育、職業、家庭之關係或其他正當事由，執行顯
    有困難者，得以1 元以上3 元以下折算1 日，易科罰金。」
    ，又其行為時之易科罰金折算標準，廢止前罰金罰鍰提高標
    準條例第2 條前段規定，就其原定數額提高為100 倍折算1
    日，則本件被告行為時之易科罰金折算標準，應以銀元300
    元折算1 日，經折算為新臺幣後，應以新臺幣900 元折算為
    1 日。惟95年7 月1日 修正公佈施行之刑法第41條第1 項前
    段則規定：「犯最重本刑為5 年以下有期徒刑以下之刑之罪
    ，而受6 個月以下有期徒刑或拘役之宣告者，得以新臺幣1
    千元、2 千元或3 千元折算1 日，易科罰金。」比較修正前
    後之易科罰金折算標準，95年7 月1 日修正公佈施行後之規
    定，並未較有利於行為人，則應依刑法第2 條第1 項前段，
    適用修正前刑法第41條第1 項前段規定定其折算標準；（三
    ）法定貨幣單位部分：被告行為後，刑法施行法增訂第1 條
    之1 ，並規定：「中華民國94年1 月7 日刑法修正施行後，
    刑法分則編所定罰金之貨幣單位為新臺幣。94年1 月7 日刑
    法修正時，刑法分則編未修正之條文定有罰金者，自94 年1
    月7 日刑法修正施行後，就其所定數額提高為30倍，但72年
    6 月26日至94年1 月7 日新增或修正之條文，就其所定數額
    提高為3 倍。」，是就現行刑法中，有關於罰金刑處罰之規
    定已有修正，惟經比較增訂之刑法施行法第1條 之1 與被告
    行為時之罰金罰鍰提高標準條例第1 條前段、現行法規所定
    貨幣單位折算新台幣條例第2條結果，比較新舊法結果，新
    法並未較有利於行為人，則本件即依被告行為時之舊法即依
    罰金罰鍰提高標準條例第1條前段為法條適用之依據。綜上
    所述，比較新舊法結果，新法並未較有利於行為人，故應依
    刑法第2條第1項前段規定，適用行為時及修正前之刑法各相
    關規定。
三、核被告所為，係犯刑法第284條第1項前段之過失傷害罪。審
    酌被告過失程度尚非重大，告訴人身體受傷亦非嚴重，又被
    告迄未對於告訴人賠償，惟犯後坦認犯行態度尚可及其他等
    一切情狀，量處如主文所示之刑，並諭知易科罰金之折算標
    準。又本件被告之犯罪時間係在96年4月24日以前，合於中
    華民國96年犯罪減刑條例第2條第1項第3款規定，應將宣告
    刑減2分之1，並諭知易科罰金之折算標準。（非施行前通緝
    仍得減刑。）
四、又本件被告所犯係死刑、無期徒刑、最輕本刑為3 年以上有
    期徒刑以外之罪，其於準備程序中就被訴事實為有罪之陳述
    ，經法官告知簡式審判程序之旨，並聽取公訴人、被告之意
    見後，本院認為適宜進行簡式審判程序，附予敘明。
五、又本件本院認為係應科拘役之案件，被告經合法傳喚無正當
    理由不到庭者，爰不待其陳述逕行判決。
據上論斷，應依刑事訴訟法第273條之1第1項、第299條第1項前
段、第306條，刑法第284條第1項前段、（修正前）第41條第1項
前段，刑法施行法第1條之1，廢止前罰金罰鍰提高標準條例第2
條，中華民國96年犯罪減刑條例第2條第1項第3款、第7條，判決
如主文。
中    華    民    國  100    年    11    月     29    日
                  刑事第八庭    法  官   林俊寬
以上正本證明與原本無異。
如不服本判決應於收受送達後10日內向本院提出上訴書狀，並應
敘述具體理由；如未敘述上訴理由者，應於上訴期間屆滿後20日
內向本院補提理由書（均須按他造當事人之人數附繕本）「切勿
逕送上級法院」。
中    華    民    國  100    年    11    月     29    日
                                書記官   吳金霞
附錄法條：
中華民國刑法第284條
（過失傷害罪）
因過失傷害人者，處 6 月以下有期徒刑、拘役或 5 百元以下罰
金，致重傷者，處 1 年以下有期徒刑、拘役或 5 百元以下罰金
。
從事業務之人，因業務上之過失傷害人者，處 1 年以下有期徒
刑、拘役或 1 千元以下罰金，致重傷者，處 3 年以下有期徒刑
、拘役或 2 千元以下罰金。